臺灣臺中地方法院民事判決　九十三年度家訴字第二三四號
　　原　　　告　甲○○
　　被　　　告　郭奕豐
右當事人間給付扶養費用事件，本院於民國九十四年二月二十五日言詞辯論終結，判
決如左：
    主    　文
被告應給付原告新臺幣壹佰拾萬玖仟壹佰貳拾玖元。
訴訟費用由被告負擔。
本判決第一項原告對被告應給付之金額於新臺幣玖萬元內得為假執行。
    事實及理由
一、按訴狀送達後，原告不得將原訴變更或追加他訴。但有下列各款情形之一者，不
    在此限：即請求之基礎事實同一者、擴張或減縮應受判決事項之聲明者、不甚礙
    被告之防禦及訴訟之終結者。民事訴訟法第二百五十五條第一項第二、三、七款
    定有明文。本件原告起訴時，原請求被告自民國九十三年六月間起，按月給付原
    告新臺幣（下同）一萬元，嗣於訴訟進行中，變更為請求被告一次給付自九十三
    年六月起至九十四年二月止，計九萬元，暨自九十四年三月間起，依據原告之平
    均餘命，依據霍夫曼公式扣除中間利息，計一百二十四萬九千一百二十九元，合
    計一百三十三萬九千一百二十九元，依前揭說明，應予准許。因被告經合法通知
    ，無正當理由，未於言詞辯論期日到場，核無民事訴訟法第三百八十六條各款所
    列情形，爰依原告之聲請，由其一造辯論而為判決。
二、原告主張：
　（一）原告與訴外人劉芸即劉瑩萱係夫妻關係，目前處於分居狀態，渠等婚後育有
        郭媛璇、郭奕瓊、郭莉瑛及原告等四名子女，因三名女兒陸續出嫁，而原告
        年歲日益增長，並無工作能力，其名下僅有目前居住之臺北縣新莊市○○街
        五一巷一七弄六號四樓之房屋，被告自七十八年間起，每月均給付原告一萬
        元之生活費，惟自九十三年六月間起至今，被告均未給付原告生活費，致令
        原告生活陷入窘境。
  （二）按直系血親相互間互負扶養之義務。而受扶養權利者，以不能維持生活而無
        謀生能力者為限。前項無謀生能力之限制，於直系血親尊親屬不適用之，民
        法第一千一百十四條第一款及第一千一百十七條分別定有明文。被告目前經
        公司派駐泰國，無論職位或薪水均有提升，每月約有十萬元之收入，被告於
        大陸地區亦有投資收入，況被告自七十八年間已同意，並有能力負擔原告每
        月一萬元之生活費用，是依上開規定及被告之經濟能力，被告應足以勝任負
        擔原告每月一萬元之生活費。惟被告自九十三年六月起即未按月給付原告之
        生活費，是自九十三年六月至九十四年二月止，被告應給付原告九萬元（計
        算式：10,000元x9個月=90,000元）；另自九十四年三月起，依上開被告之
        其經濟能力，即每月應分擔一萬元，每年即為十二萬元，並以原告為三十年
        六月二十日生，現年六十五歲，依內政部九十一年統計臺灣地區男性平均餘
        命表，原告尚有一四點二九年餘命，依霍夫曼公式扣除中間利息，原告得向
        被告請求之扶養費用為一百二十四萬九千一百二十九元（計算式：10,000x1
        2x10.00000000=1,249,128.8004，元以下四捨五入），合計被告應給付原告
        之扶養費用為一百三十三萬九千一百二十九元。為此，原告爰依上開被告請
        求被告如數給付等語。並聲明：如主文所示。被告未於言詞辯論期日到場，
        亦未提出書狀作何聲明或陳述。
三、原告主張被告為其子，因原告年歲日益增長，並無工作能力，其名下僅有目前居
    間起每月均給付原告一萬元之生活費，惟自九十三年六間月起至今，被告均未給
    付原告生活費，致令原告生活陷入窘境等事實，業據提出
    事投資申請書、投資人名冊及會議紀錄暨補充條款等件為證，並經本院依職權函
    內政部警政署入出境管理局查詢被告入出境資料，查核無訛。被告未到庭爭執，
    原告之主張，堪信為真實。
四、按直系血親相互間，互負扶養之義務，民法第一千一百十四條第一款定有明文。
    受扶養權利者，以不能維持生活而無謀生能力者為限。前項無謀生能力之限制，
    於直系血親尊親屬不適用之。扶養之程度，應按受扶養權利者之需要，與負扶養
    義務者之經濟能力及身分定之。民法第一千一百十七條及第一千一百十九條分別
    定有明文。本院自應審酌原告請求被告給付之扶費費用數額是否相當。經查：
  （一）被告為三十年六月二十日出生，現年六十五歲，其有一眼失去視力，目前無
        工作能力，無法維持正當生活，已如前述，自屬應受扶養之人。被告自七十
        八年間即每月給付原告一萬元之生活費，然自九十三年六月間起即拒絕給付
        上開扶養費，現原告訴請被告仍應每月給付壹一元之生活費予原告，是依前
        開法條所示，自應依據被告之經濟能力及原告受扶養之程度決定原告所得請
        求之扶養費用範圍。經本院參酌前開證據、被告之前扶養原告之方式、數額
        及被告目前之經濟等情況，認原告依其原先受被告扶養之程度及數額所為之
        上開請求，應無過當之虞，且被告復未到庭爭執，是原告上開請求，自應准
        許。
  （二）本件被告自九十三年六月間起即未給付予原告扶養費，依每月一萬元扶養費
        計算，是自九十三年六月間至九十四年二月間（即本院言詞辯論終結）止，
        被告應給付原告九萬元（計算式：10,000元x9個月=90,000元）。另自九十
        四年三月間起，依上開被告之其經濟能力，即每月應分擔一萬元，每年即為
        十二萬元，並以原告為三十年六月二十日生，現年六十五歲，依內政部九十
        一年統計臺灣地區男性平均餘命表，原告尚有一四點二九年餘命，依霍夫曼
        公式扣除中間利息，原告得向被告請求之扶養費用為一百二十四萬九千一百
        二十九元（計算式：10,000x12x10.00000000=1,249,128.8004，元以下四捨
        五入），合計被告應給付原告之扶養費用為一百三十三萬九千一百二十九元
        （計算式：90,000+1,249,129=1,339,129）。
五、綜上所陳，兩造間係父子關係，被告對原告負有扶養義務，被告自九十三年六月
    間起迄今，均未對原告盡扶養義務，既然前言。準此，原告依據扶養之法律關係
    ，請求被告一次給付一百三十三萬九千一百二十九元之扶養費用，為有理由，應
    予准許。
六、按命履行扶養義務之判決，應依職權宣告假執行，但以起訴前最近六個月分，及
    訴訟中履行期已到者為限，民事訴訟法第三百八十九條第一項第二款定有明文。
    本件原告係於九十三年九月七日起訴，而其所請求者係自九十三年六月起，至本
    院判決止，連同起訴前最近六個月分，共計九個月，以每月一萬元計算，合計九
    萬元，應依職權宣告假執行。
七、訴訟費用負擔之依據：民事訴訟法第七十八條。
中　　　華　　　民　　　國　　九十四　　　年　　三　　月　　　十一　　　日
                                    臺灣臺中地方法院家事法庭
~B法　　　官　林洲富
右為正本，係照原本作成。
如不服本判決，應於送達後廿日內，向本院提出上訴狀。
中　　　華　　　民　　　國　　九十四　　　年　　三　　月　　　十一　　　日
~B法院書記官
